# 并表 ABN

提问人：李李 Q 时间：2021-09-30 10:38:04
请教论坛的各位老师：
最近接触一个业务，并表ABN业务，对于是否并表及是否计入权益，我这边有疑问，分析如下，恳请各位老师给予指点。
对于是否控制为其提供资金的实体，有老师分析说是合同设立的主导方可能为控制方，因为其通过对投资项目的控制主导了实体的相关活动。
CAS对于控制还是以三要素分析法，即评估实体的相关活动，权力的判断，运用权力影响可变回报，可变回报的量级是否足够大等。对此，我分析此类ABN的实体相关活动就是，对融资方进行投资，日常运营管理，资金的回流（即分红）及投资后管理（如违约管理），相应的权力就是投资权，日常运营权，分红权，如何判断是否具有相应的权力呢？个人理解，如果是融资方主导设立的相关实体，那么投资权可能不是主要考虑的因素，因为主导设立方已经事先确定投资标的，日常运营管理权一般合同条款也是设置成执行事务合伙人管理，一般由融资方GP负责，但是分红权一般条款中都是按照合伙企业法的规定，由合伙人会议一致通过，或者约定由决策委员会一致通过，这样从合同条款看来，对方具有一票否决权。
对于分红权的判断，疑问主要是，分红是否属于此实体的相关活动，对方的一票否决权是否是实质性的权力还是可以看成保护性权力呢？
还有一个问题可能需要进一步讨论，就是并表后是否可以计入权益的问题，即投资方的出资在合并报表层面是否可以列报为少数股东权益。
目前负债的定义为未来不可避免交付现金的义务，对于此实体的判断，其是否为负债判断的关键点主要为，分红支付的现金，合伙企业清算，解算等。从这几点来考虑的化，如果想做成权益工具，可能要主导分红权、主导清算，解算的权力或者具有相关权力的一票否决权。
目前对于分红权的条款设置，很多情况下分为 2 类模式，一类是按照合伙企业法的规定，全体合伙人一致同意。一类是做成类似于结构化主体，自动分配的机制。
对于是否并表，如果将分红权按照合伙企业法的规定来做，那么融资方可能不构成控制，因为对方有一票否决权，可能构成实质性的权力，即使认定为其权力为保护性权力，从合并财务报表角度判断，可以理解为此条款是资金提供方的保护资金收益安全的条款，类似于一个强制付息的保证前提，其实更符合入负债的模式。
如果做成自动分配机制，那么即使不考虑分红权的规定，从而企业享有其他重要权力导致控制实体，那么由于是自动分配机制，很难符合权益的定义，即企业存在不可避免交付现金的义务，很难达到并表+入权益的目的。
而且从有用质量信息特征包含的实质重于形式考虑，此类ABN一般都是有固定期限的，即使可以通过合同条款约定为长期存续，但是实质上可能就是固定期限，从这个角度考虑其更可能是负债了。
从风险报酬的角度考量，资金提供方一般都会设置各种保护条款，除非信用风险特别低的企业，一般的投资者不会把大部分的权力让渡给企业，从而让企业可以控制+避免支付现金。尤其是支付现金，将支付现金的权力全部给融资方，在不考虑其他条件的情况下，很大程度上加大了企业的风险，但是没有提高收益，不符合商业实质。
并表ABN其实就是在央企、国企去杠杆背景下，各个金融机构研发出来的一个产品，但是从实质讲，很多ABN投资者投资的目前是获取本息，而融资方却合并报表而且计入所有者权益，从而将风险隐藏或者说风险表外化，显然不符合中央去杠杆，降风险的目的。
上述分析还请各位老师指点。

回答人：chenyiwei
可参考此处讨论：https://bbs.esnai.com/forum.php? ... 960&pid=9256328实务中将ABN纳入集团合并报表问题不大，但要做成权益（合并报表层面的少数股东权益）还是有不少难度的。
在我们正在编写的新书（《计学撮要》的续编，当然不会再叫这个名字了）中，将有一个此类ABN被分类为合并报表层面少数股东权益的案例。
这个案例比较特殊，是多方面因素综合作用的结果。可以参考。

提问人：李李 Q 时间：2021-10-08 10:33:16
陈老师，这个是否可以做成表决权型主体，而非结构化主体，对方有一票否决权，从而适用于权益法呢？
从结构化主体的判断模型，由于其设立的目的是为了企业融资，可能导致合并报表。
如果是表决权主体，相关权益都是合伙人一致或者投委会一致通过，是否可以认定为重大影响，从而适用于 2 号准则呢？
目前看入权益的确很难，首先从合同条款就蛮难实现的，其次从商业实质的考虑也欠妥。

回答人：chenyiwei
设立“表决权型主体”的商业合理性如何证明？如果明确其目的还是为了本企业的融资需要，则对方的表决权不是实质性的。

提问人：李李 Q 时间：2021-10-09 14:44:00
从分红的角度来看，对方的表决权可以认为是实质性的权力吧，分红是对方投资的主要目的之一，分红的一致通过，不能认为其具有重大影响么？

回答人：chenyiwei
分红权在多数情况下比较次要。

提问人：李李 Q 时间：2021-10-09 20:01:00
抱歉，陈老师，我这边又有新的的体会，就是对于实质重于形式的理解，就是对于这种ABS而设立的实体，无论在形式上设置何种模式（如合伙人一致通过，投委会一致通过等），其还是类似于准则规范的结构化主体，对于其是否合并更应侧重于设立的目的，主导方，承担可变汇报的量级等。
其实应首先看其是否为结构化主体，从而选择判断控制的主要因素，而非先看合同约定的权力，从而陷入对合同条款的判断中。
最后总结，应结合业务的整体判断其适用模型，表决权型还是非表决权型？因为看合同都是投委会或者合伙人会议一致通过，不应该因果倒置。
IFRS表述对非表决权模型的判断的指引，其实也是突出实质与合同条款有差异的模式
就是说对于是表决权主体还是非表决权主体，应结合具体业务来看，而非合同约定，即使合同约定由投委会一致或者合伙人一致通过，也可能适用于非表决权型主体的判断指引。
就此ABN设置的实体，无论合伙人权利条款如何设置，一般情况都是适用于非表决权的判断，即看主导方，设立的目的，可变回报等。
不知道理解是否到位，也呼应了陈老师说的并表的问题不大的判断，主要难点其实转到了权益还是负债的问题上
对于权益还是负债，即应从合同条款，也应从商业实质的角度考虑，ABN往往是期限有限的，如何规避这个问题，是入权益的难度所在。

回答人：chenyiwei
可以这样理解。我们的新书中有一个此类ABN可在合并报表层面入少数股东权益的案例，可以参考。